【裁判字號】    90,再易,34
【裁判日期】    901225
【裁判案由】    損害賠償
【裁判全文】
臺灣高等法院臺中分院民事判決  九十年度再易字第三四號
      再審原告    乙○○
      訴訟代理人  王通顯律師
      再審被告    甲○○
右當事人間損害賠償事件，再審原告對於中華民國九十年八月七日本院八十九年度上
易字第八四號第二審確定判決，提起再審之訴，本院判決如左：
    主    文
再審之訴駁回。
再審訴訟費用由再審原告負擔。
    事實及理由
一、(甲)再審原告聲明：求為判決：
      (一)原確定判決廢棄，駁回再審被告之訴。
      (二)再審及前審之訴訟費用由再審被告負擔。
    (乙)再審被告方面：本件未經言詞辯論，再審被告並未提出書狀作何聲明或陳述。
二、再審原告與再審被告間損害賠償事件，前經本院於民國九十年八月七日以八十九
    年度上易字第八四號判決駁回再審原告之上訴，並於九十年八月二十三日送達再
    審原告，再審原告於同年九月二十日提起本件再審之訴，未逾三十日之不變期間
    ，其訴應為合法，先予敘明。
三、再審原告主張：再審被告於刑事附帶民事訴訟起訴時，僅依民法第一百八十四條
    第一項請求，於移送民事庭後，追加民法第七百六十七條之請求，再審原告雖表
    示不同意訴之追加，然臺灣台中地方法院認訴之追加並不礙再審原告之防禦及訴
    訟之終結，而予准許，然查臺灣台中地方法院對於再審被告之追加，並未命再審
    被告依法繳納裁判費，再審被告亦未依法繳納，其追加之訴顯然違反民事訴訟費
    用法第二條、第六條規定，而有起訴不合程式之瑕疵，依民事訴訟法第二百四十
    九條第六款，應以裁定駁回，臺灣台中地方法院逕予判決，原確定判決亦不察，
    未將追加之訴駁回，故原確定判決，其適用法規顯有錯誤，爰依民事訴訟法第四
    九十六條第一項第一款提起本件再審之訴云云。
四、按民事訴訟法第四百九十六條第一項第一款所謂適用法規顯有錯誤，應以確定判
    決違背法規或現存判例解釋者為限。又其係指確定判決所適用之法規顯然不合於
    法律規定，或與司法院現尚有效及大法官會議之解釋，或最高法院尚有效之判例
    顯然違反者而言（最高法院五十七年臺上字第一○九一號、六十年臺再字第一七
    ○號判例參照）。又再審之訴顯無再審理由者，得不經言詞辯論，以判決駁回之
    ，民事訴訟法第五百零二條第二項定有明文。
五、經查，再審被告於刑事附帶民事訴訟起訴時，於事實及理由中載明：「被告（即
    指再審原告）竟意圖為自己之不法利益，進而竊佔原告（即指再審被告）所有之
    同上地段第九八－二四六地號土地搭建房屋，所占面積復逾越其所有持分，是被
    告所為業已侵害共有人及原告之所有權，原告自得本於民法第一百八十四條及第
    二百十三條，訴請拆屋還地俾利回復原狀」，此有該起訴狀可憑（見臺灣台中地
    方法院八十七年度附民字第四八九號卷第三頁），嗣後再審被告於八十八年九月
    二日提出之準備書狀中記載：「系爭九八之七四號基地係劃為東興市場攤位出售
    ，是各共有人可就其購買攤位各別使用；惟超出其範疇，仍為無權占有，爰依物
    上請求權及侵權行為損害賠償請求權之競合，訴請拆屋還地。」，此有該準備書
    狀可憑（見臺灣台中地方法院八十八年度訴字第一三０號民事卷第七二頁），是
    再審被告於刑事附帶民事訴訟起訴時，依民法第一百八十四條及第二百十三條之
    規定，訴請再審原告拆屋還地，核與嗣後主張第七百六十七條之物上請求權，是
    為請求權之競合，依民事訴訟費用法第六條之規定：「以一訴主張之數項標的互
    相競合或應為選擇者，訴訟標的之價額，應依其中價額最高者定之。」，本件再
    審被告先後之主張既皆為訴請再審原告拆屋還地，訴訟標的之價額為相同，即勿
    庸再另繳納裁判費，是以原審法院未就再審被告所追加請求權之部分繳納裁判費
    ，於法即無不合，適用法規亦無錯誤之可言。從而，再審原告以本院前審判決適
    用法規顯有錯誤云云，顯無再審理由，爰不經言詞辯論，逕以判決駁回之。
六、據上論結，本件再審之訴為無理由，依民事訴訟法第五百零五條、第五百零二條
    第二項、第七十八條，判決如主文。
中      華      民      國    九十      年     十二     月    二十五    日
~B1民事第一庭審判長法  官  林陳松
~B2                法  官  李寶堂
~B3                法  官  鄭金龍
右為正本係照原本作成。
不得上訴。
~B                書記官  林明冬
中      華      民      國    九十      年     十二     月    二十七    日
                                                                        Ｙ


司法院資訊處製作；財團法人民間司法改革基金會備份。
